【裁判字號】    91,訴,22
【裁判日期】    920305
【裁判案由】    損害賠償
【裁判全文】
臺灣高等法院高雄分院民事判決  九十一年度訴字第二二號
      原      告  甲○○
      訴訟代理人  黃祖裕律師
      被      告  乙○○
      訴訟代理人  陳舜律師
右當事人間請求侵權行為損害賠償事件，經本院刑事庭移送，本院判決如左︰
    主    文
被告應給付原告新臺幣肆佰玖拾壹萬玖仟肆佰柒拾捌元，及自民國九十二年二月十九
日起至清償日止，按年息百分之五計算之利息。
其餘之訴駁回。
訴訟費用由被告負擔四分之三，餘由原告負擔。
本判決所命給付，於原告以新台幣壹佰陸拾肆萬元供擔保後，得假執行；但被告如於
假執行程序實施前，以新臺幣肆佰玖拾壹萬玖仟肆佰柒拾捌元為原告預供擔保，得免
為假執行。
其餘假執行之聲請駁回。
    事實及理由
一、原告起訴主張：被告於民國九十年六月十四日上午八時十分許，駕駛車牌號碼Ｕ
    Ｔ－八四０一號自用小客車，以時速五十公里以上速度，沿高雄縣鳳山市○○○
    路外側快車道由北往南方向行駛，行經該道路大陸工程工地旁時，疏未注意車前
    狀況且車速過快，見同方向前方慢車道有機車竄入其車道，而向左閃避、煞車，
    因雨後路面濕滑，致小客車失控滑衝到對向慢車道內，撞及由伊騎乘車牌號碼Ｘ
    ＳＱ－八六七號重型機車沿王生明路慢車道由南往北行經該地之機車，伊倒地受
    傷，伊支出醫藥費新台幣（下同）十四萬二千六百七十四元、看護費廿五萬八千
    元、就診搭乘之計程車費四萬四千零七十元、一年未工作之薪水損失六十萬元（
    每月五萬元）、減少勞動能力損失五百廿一萬三千六百八十五元及非財產上損害
    八十萬元，合計七百零五萬八千四百廿九元，扣除汽車保險給付五十三萬零六百
    五十一元及被告已給付六萬元，尚未給付六百四十六萬七千七百七十八元。被告
    過失傷害刑責部分，業經判決有期徒刑三月確定，爰依侵權行為之規定，求為：
    被告應給付原告六百四十六萬七千七百七十八元及自九十二年二月十九日起至清
    償日止，按週年利率百分之五計算之法定遲延利息；並願供擔保請准宣告假執行
    。
二、被告則以：伊於事故發生當時，係以時速五十公里行駛，該路段速限係七十公里
    ，並未超速；伊因有不明駕駛人騎機車侵入伊車道，伊雖剎車，但因路面雨後潮
    濕路滑，致伊駕駛之車輛打轉滑入對向車道即大陸工程公司工地之慢車道，右側
    車身撞擊路邊之電力公司電箱，致電箱混擬土基座毀損，但並未與原告機車相撞
    ，伊自不負侵權行為之責任。退而言之，縱伊與原告相撞，但原告顯未注意車前
    狀況，而與有過失云云置辯，請求駁回原告之訴；如受不利之判決，願供擔保請
    准免為假執行。
三、原告主張於前揭時地遭被告駕車撞傷，為遭被告否認，故本件首應審認者，乃原
    告所受傷害，是否係因被告駕車過失所致﹖經查：
  (一)本件肇事路段高雄縣鳳山市○○○路為直路雙向四車道，呈南北向，事故發生時
    ，被告係由北往南方向以時速五十公里速度，行駛於外側快車道，原告則由南往
    北方向行駛於慢車道，被告因同方向在其前方慢車道之機車竄入其車道，而向左
    閃避、煞車，因雨後路面濕滑，致小客車失控滑衝到對向慢車道上，事故發生後
    ，原告所騎乘之重型機車倒於王生明路南向邊線道路間，頭南尾北，前輪距路旁
    路燈二公尺，後輪在紅磚道上，距路旁路燈五公尺，被告之自用小客車停於原告
    北方七公尺處，位在王生明路南向慢車道及邊線道路間，頭北尾南，右前車輪距
    紅磚道零點八公尺，右後車身距紅磚道零點六公尺，原告重型機車車頭全毀、被
    告自用小客車右後側車身毀壞、後側玻璃碎裂，散落物之位置係在自用小客車右
    後方數公尺處慢車道旁之紅磚道，為兩造所不爭執，並有警製道路交通事故調查
    報告表、肇事現場照片、診斷証明書附卷可按（警卷一至五頁），堪信為真實。
    按原告係倒於被告車後約五、六公尺處（刑事原審卷四頁），依被告提出車禍之
    現場照片可知，車禍現場旁有路燈、台電電氣箱基座大小二座、樹木等物（刑事
    原審卷十一至十二頁），惟上開地上物均位於人行道上，而人行道又較原告行駛
    之慢車道為高，如原告撞及路邊，亦因人行道與慢車道高度不同，亦不致造成原
    告機車車頭全毀，再車禍現場遺留之散落物及玻璃碎裂物均屬兩造車輛所有，且
    被告於刑事案件偵查中自承為閃避同向機車，車滑向對面車道，並側撞路邊台電
    電氣箱基座，下車後發現車後有一機車倒地，有一人受傷，立刻打一一０叫救護
    車將傷者送醫並通知家屬等事實（偵卷十頁），故原告主張其係遭被告撞傷之事
    實，核屬可採。被告抗辯其撞及台電電氣箱基座固然屬實，但其抗辯未撞及原告
    ，則非可採。
  (二)按行車速度，依標誌之規定，無標誌者，在市區道路時速不得超過四十公里；汽
    車在雙向多車道行駛時，均應在遵行車道內行駛，在劃有分向限制線之路段，不
    得駛入來車之車道內；又汽車行駛時，駕駛人應注意車前狀況，並隨時採取必要
    之安全措施，為道路交通安全規則第九十三條第一項第一款、第九十七條第一項
    第一款、第二款及第九十四條第三項定有明文。被告考領有普通小型車駕駛執照
    ，對上開規定自知之甚詳。肇事當時段行車速限為時速四十公里，有道路交通事
    故調查報告表在卷（警卷四頁），被告身為汽車駕駛人，於雨後潮濕之路面行駛
    ，未斟酌路面情形謹慎慢行，以避免車輛打滑失控之情況產生，反以時速五十公
    里以上之行車速超速行駛，亦未注意車前狀況，採取適當、必要及有效之閃避、
    煞車等安全措施，而依當時情形，並無不能注意之情形，竟疏未注意上開規定，
    致所駕駛之小客車失控衝向衝入對向來車道之慢車道內，撞及騎乘車牌號碼ＸＳ
    Ｑ－八六七號重型機車行經該地之原告，原告因而人車倒地，受有左前後十字韌
    帶撕裂、半月狀軟骨撕裂、左膝脫位、前額撕裂傷七公分、右臉頰撕裂一公分、
    左膝血腫、左大主張腿撕裂傷等傷害，是被告就本件交通事故之發生確有過失，
    而是其過失行為與原告之受傷間，有相當因果關係。被告所犯過失傷害犯行，亦
    經本院以九十一年度交上易字第三七號判處有期徒刑三月確定，經依職權調閱九
    十一年度交上易字第三七號刑事卷宗，審核無訛。從而，原告主張被告對本件車
    禍應負過失責任，核足可採。
四、按汽車、機車或其他非依軌道行駛之動力車輛，在使用中加損害於他人者，應負
    損害賠償責任；不法侵害他人之身體或健康者，對於被害人因此喪失或減少勞動
    能力或增加生活上之需要時，駕駛人應賠償因此所生之損害；不法侵害他人之身
    體、健康、名譽、自由、信用、隱私、貞操，或不法侵害其他人格法益而情節重
    大者，被害人雖非財產上之損害，亦得請求賠償相當之金額。民法第一百九十一
    條之二前段、第一百九十三條第一項、第一百九十五條第一項前段分別定有明文
    。茲就原告之各項請求，分敘如次：
  (一)醫療費部分：
    原告受傷後在健仁醫院就醫，支付醫藥費三百五十元，有該醫院九十一年七月二
    日（九一）健仁字第九一二二八號函及所附變據在卷（本院卷一四三至一五九頁
    ）；在博正醫院就醫，支付醫藥費九萬三千二百四十七元，有該醫院九十一年七
    月三日九十一博人字第六六號函在卷（本院卷一六０頁）；在長庚醫院就醫，支
    出醫藥費五百九十元，有收據在卷（本院卷九三頁）；在惠德醫院就醫，支出醫
    藥費一千六百卅八元，有醫療費用証明書在卷（卷九二至九三頁）；在行政院國
    軍退除役官兵輔導委員會高雄榮民總醫院（下稱高雄榮民總醫院）就醫，共支出
    醫藥費四萬六千八百四十九元，有該醫院九十一年七月十五日高總行字第○九一
    ○○○六三五九號函及所附甲○○醫療費用總表及九十一年八月八日高總行字第
    ○九一○○○六三五九號函及所附甲○○掛號費一覽表、高雄榮民總醫院門診醫
    療費用收據（本院卷一六五至一六七頁、一九○至一九一頁、二四０頁），且被
    告對上開文書之真正亦不爭執，故原告所得請求之醫藥費金額為十四萬二千六百
    七十四元，原告亦請求上開金額，應予准許。
  (二)看護費部分：
    按不法侵害他人之身體或健康者，對於被害人因此增加生活之需要者，應負損害
    賠償責任，為民法第一百九十三條第一項所明定。所謂增加生活上之需要，係指
    被害以前並無此需要，因被害以後始有支付此費用之必要者而言。是以身體、健
    康被害，經延醫治療之醫療費用，固勿論矣，即因療傷期間僱人看護及請人照顧
    家庭所支出之費用，如確屬必要者，亦非不得請求賠償。證人即照顧原告之王秀
    萍證稱：原告出車禍，左腳受傷，第一天在五甲惠德醫院，第二天轉到博正醫院
    ，住院期間從九十年六月十四日起都是我在看護，在醫院我是看護二十四小時，
    每日二千元，出院後，我從早上八點看護到晚上八點，為居家看戶每日一千一百
    元，一直到九十年九月底，原告在開刀後約半個月，無法下床，需要我照顧大小
    便，擦身體處理，原告可以下床後，雖然可以大小便，但行動不方便，需要我扶
    他上廁所，扶他坐輪椅去復健，原告出院回家後，白天要煮飯給原告吃，陪原告
    復健，並在家做簡單復健，有時原告不舒服，還要扶原告上廁所等語屬實（本院
    一七四頁至一七五頁），依上開說明，原告自九十年六月十四日至九十年九月卅
    日由王秀萍照顧，實屬必要，其請求此段期間之看護費用，核屬可採。按原告自
    九十年六月十四日至九十年六月十五日在惠德醫院住院（本院卷九一頁）、九十
    年六月十五日至九十年七月卅一日在博正醫院住院（本院卷一六０頁），故其住
    院四十八日，每日二千元，計九萬元，九十年八月一日至九十年九月卅日計六十
    一日，每日一千一百元，計六萬七千一百元，二者合計十五萬七千一百元，原告
    之請求，於此範圍內為可採。至原告主張其於九十一年四月十日至同年五月三十
    日僱請全日看護之看護費部分，雖有原告提出之愛心看護中心免用統一發票收據
    二紙為證，惟該部分與王秀萍証述不符，且原告就其於該段時間確係無法自理日
    常生活，需僱請看護未能舉證，是原告此部分之請求，洵屬無據。
  (三)交通費部分：
    原告因本件車禍受有左前後十字韌帶撕裂、半月狀軟骨撕裂、左膝脫位、前額撕
    裂傷七公分、右臉頰撕裂一公分、左膝血腫、左大主張腿撕裂傷等傷害，其搭計
    程車就醫，乃屬增加生活上之需要，且確屬必要者，故其非不得請求賠償，故其
    此部分主張核屬可採。搭載原告就醫之証人吳進輝結證：有一天王秀萍向我攔計
    程車，我與王約定來回博正一趟三百五十元，到健仁醫院一趟來回二百二十元，
    我載原告第一次是九十年八月三日至九十年十二月七日，沒有每天載，他們要去
    才叫我等語（見本院卷第一七七頁），及證人朱明祥證述：我是計程車司機，於
    九十一年二月至五月間載原告去榮總就醫及復健，原告打我手機我就載他去，載
    去幾次，我不記得了，一次來回四百三十元等語（本院卷一百八０頁），自堪信
    為真實。至原告於乘坐計程車至醫院就診之次數，雖原告主張其至博正醫院往返
    共五十五次，至健仁醫院往返共三十八次，至榮總往返三十七次，並提出收據及
    證明書數份為證，然證人吳進輝已陳稱：證明書之金額不是我寫的，是原告自己
    統計的，載去的次數亦是原告自己記載等語（見本院卷第一七七至一七八頁），
    而證人朱明祥亦證述不記得載原告去榮總之次數等語，已如前述，而據中央健康
    保險局高屏分局健保高醫第○九一○○○八○九四號函及所附原告於九十年六月
    十四日至九十一年六月三日之就醫記錄（本院卷一六一頁至一六四頁）、高雄榮
    民總醫院高總行字第○九一○○○六三五九號函（本院卷一六五至一六六頁）所
    載，原告於九十年八月三日至九十年十二月七日間至博正醫院就診十一次，至健
    仁醫院就診九次，於九十一年二月至五月間至榮總就診次數為十六次，是原告所
    得請求之之交通費用，應為博正醫院部分就診十一次，每次來回三百五十元，健
    仁醫院部分就診九次，每次來回二百二十元，榮總部分就診十六次，每次來回四
    百三十元，共計一萬二千七百十元。原告逾此部分之請求無據，自難准許。
  (四)勞動能力減少之損失：
    原告先前主張因本件車禍減少勞動能力百分之九十以上，固有高雄榮民總醫院九
    十一年十一月八日高總行字第０九一００一一一六四號函及所附病歷資料查詢函
    覆表在卷供參（本院卷二一四至二一五頁），惟兩造嗣合意以減少百分之五十計
    算。又被告委任訴訟代理人，授權代理人就本事件有為一切訴訟行為之權，並有
    民事訴訟法第七十條第一項但書第二項所列各行為之特別代理權，有委任狀在卷
    （本院卷卅頁），被告訴訟代理人因簡化爭點，根據被告上開委任權限，與對造
    為爭點協議，合意原告薪資以每月五萬元計算（見本院卷第二一八頁），即成立
    訴訟契約，該合意對於兩造當事人有拘束力，且成為本院處理之依據，被告訴訟
    代理人嗣後主張撤銷該合意（本院卷二五二頁），自非有據。本件原告五十八年
    二月廿三日出生，於九十年六月十四日發生車禍時，為卅二歲又三月餘，距六十
    歲尚有廿七歲又九月，原告減縮請求廿七年減少勞動能力損失，核屬可採。而原
    告每月勞動薪資所得五萬元，自九十一年六月四日發生車禍後起，喪失勞動能力
    百分之五十，至其六十歲止，一年減少勞動能力收入三十萬元計算，是原告之減
    少勞動能力所受之損害，依霍夫曼計算式扣除中間利息為五百廿一萬三千六百八
    十六元【其計算式為：卅萬元×十七點00000000（廿七年之霍夫曼系數
    ）＝五百廿一萬三千六百八十六元（小數點以下四捨五入）】（第一年不扣除中
    間利息），原告請求五百廿一萬三千六百八十五元，應予准許。原告另主張其因
    被告之行為，無法工作，受有薪水損失，故請求被告給付九十年六月十四日至九
    十一年六月十四日之薪水六十萬元云云。惟查原告於受傷後即住院並復健，迄九
    十一日年六月十四日均仍在高雄榮民總醫院復健，即其自車禍發生後即已減少勞
    動能力，且其請求之減少勞動能力損失之年限，亦包括薪水損失之年度，故原告
    請求薪資損失，不另列計。
  (五)非財產上之損害：
    原告高中畢業，無不動產，為貨櫃車司機，有結業証明書、資格証明書、高雄市
    汽車貨櫃貨運商業同業公會函、財政部台灣省南區國稅局高雄縣分局九十一年五
    月三日函在卷（本院卷廿六至廿七頁、二六二至二六三頁、二六七頁），於發生
    車禍前即接獲得高雄高等行政法院招考司機面試通知，現因車禍無法謀生而向高
    雄市鼓山區公所申請中低收入身心障礙者生活補助，有高雄行政法院九十年六月
    十三日高行真總字第五八七五號函、高雄市鼓山區公所九十一年十一月十四日
    函在卷（本院卷二六九、二六六頁）在卷；被告二專畢業（警訊卷七頁），已婚
    ，育有二名子女，需奉養祖父母，事發時任職大昌電子股份有限公司，九十年度
    收入卅一萬零七百零八元，九十一年二月一日起任職泰銘科技股份有限公司擔任
    廠務科組長，於九十一年八月八日離職，名下有土地三筆、房屋一棟、汽車一輛
    及為其他投資，有扣繳憑單、泰銘公司服務証明書、離職証明書、戶口名簿、財
    政部台灣省南區國稅局高雄縣分局九十一年五月三日函（本院卷一二０、一二一
    、二一三頁、一二二至一二五頁、廿六、廿八頁）。本院審酌原告於事發時，正
    值青年，遭此事故受有前揭傷害，身體及精神上受有相當程度之痛苦及兩造前開
    身份、地位、經濟能力一切情狀，認原告此部分之請求，以二十萬元為適當，逾
    此部分之請求，為無理由，不予准許。
  (六)綜上，原告得請求之金額合計為五百七十二萬六千一百六十九元。惟按保險人依
    強制汽車責任保險法給付之保險金，視為加害人或被保險人損害賠償金額之一部
    分，加害人或被保險人受賠償請求時，得扣除之，強制汽車責任保險法第三十條
    定有明文，是若強制汽車責任保險人已為補償，在補償之範圍內，被害人或其繼
    承人對加害人之損害賠償請求權，應已移轉於保險人，被害人或其繼承人即不可
    請求，否則就有雙重得利之情形。為兼顧被害人、被保險人之權利並確保代位權
    之行使，強制汽車責任保險之保障內容應與民法之責任範圍相同。而原告因本件
    事故已領取之強制汽車保險金五十三萬零六百五十一元，及被告已先行給付原告
    之六萬元及代償醫藥費十萬五千三百八十九元，及已取得十一萬零六百五十一元
    強制汽車傷害保險金（本院卷六五頁），依上開說明，應由原告之請求金額中扣
    除，是原告得請求之金額為四百九十一萬九千四百七十八元。至於被告領取另一
    部分強制汽車傷害險保險金八萬九千三百四十九元（本院卷六五頁及二六０頁）
    ，原告既未領取，自不得從原告向被告請求之上開金額中予以扣除，併予敘明。
五、原告騎乘車牌號碼ＸＳＱ－八六七號重型機車沿王生明路慢車道由南往北行經肇
    事地點，係遵行方向行駛，並對於防止危險發生之相關交通法令之規定，業已遵
    守，並盡相當之注意義務，而被告竟自對向車道驟然斜衝向對向車道，且其於刑
    事案件偵查中自承為閃避同向機車，車滑向對面車道，並側撞路邊台電電氣箱基
    座，下車後發現車後有一機車倒地，有一人受傷，立刻打一一０叫救護車將傷者
    送醫並通知家屬等事實（偵卷十頁），足見本件車禍之發生前，原告對被告之行
    為，顯無法注意而無從預防之義務，是原告就本件車禍之發生並無過失可言，被
    告抗辯原告殊未注意車前狀況，對車禍發生與有過失云云，顯無足採。
六、綜上所述，原告基於侵權行為之損害賠償請求權，請求被告賠償，其請求被告給
    付之金額在四百九十一萬九千四百七十八元，及自附帶民事起訴狀繕本送達後之
    九十二年二月十九日起至清償日止，按年息百之五計算法定遲延利息範圍內，洵
    屬有據，逾此部分之請求，即非正當，應予駁回。兩造分別陳明願供擔保聲請宣
    告假執行或免為假執行，就原告勝訴部分，核無不合，爰分別酌定相當之擔保金
    額，予以准許。至原告敗訴部分，其假執行之聲請失其附麗，應予駁回。
七、據上論結，本件原告之訴為一部有理由，一部無理由，依民事訴訟法第七十八條
    、七十九條但書、第三百九十條第二項、第三百九十二條，判決如主文。
中    華    民    國        九十二      年      三      月     五     日
                                      臺灣高等法院高雄分院民事第六庭
~B1審判長法官  許明進
~B2      法官  謝肅珍
~B3      法官  李炫德
右為正本係照原本作成。
如對本判決上訴，須於判決送達後二十日內向本院提出上訴狀，其未表明上訴理由者
，應於上訴後二十日內向本院提出上訴理由書（均須按他造當事人之人數附繕本）。
上訴時應提出委任律師或具有律師資格之人之委任狀，並依附註條文規定辦理。
中      華      民      國    九十二    年      三      月      三      日
~B法院書記官  黃玉珠


司法院資訊處製作；財團法人民間司法改革基金會備份。
